臺灣嘉義地方法院刑事判決　　　　　　100年度簡上字第147號
上　訴　人
即　被　告　蔡德欽
上列被告因傷害案件，不服本院嘉義簡易庭中華民國100年7月26
日100年度嘉簡字第1084號第一審判決（聲請簡易判決處刑書案
號：臺灣嘉義地方法院檢察署檢察官100年度調偵字第157號），
提起上訴，本院管轄之第二審合議庭判決如下：：
    主    文
上訴駁回。
    犯 罪 事 實
一、蔡德欽與黃聖傑（涉犯傷害案件並未上訴而確定）於民國10
    0年2月27日下午5時41分許，在嘉義縣民雄鄉興南村3鄰131
    號前之黃昏市場，各基於普通傷害之犯意，徒手互毆，致黃
    聖傑受有左側臉挫傷、左側上臂挫傷及擦傷之傷害。蔡德欽
    受有頭部外傷、右眼眶部挫傷、上腹部挫傷之傷害。
二、案經黃聖傑訴由嘉義縣警察局民雄分局報告臺灣嘉義地方法
    院檢察署檢察官偵查起訴。
    理    由
一、按被告以外之人於審判外之陳述，經當事人於審判程序同意
    作為證據，法院審酌該言詞陳述或書面陳述作成時之情況，
    認為適當者，亦得為證據；刑事訴訟法第159條之5第1項定
    有明文。查被告蔡德欽對於卷附各傳聞證據於本院行準備程
    序時均表示同意調查（見本院卷第27頁），且經本院於審理
    程序逐一提示予被告表示意見，被告亦未於言詞辯論終結前
    聲明異議。經審酌上開證據資料製作時之情況，並無違法不
    當之瑕疵，以之作為證據應屬適當，且被告於程序上之彈劾
    詰問權利已受保障等情，而認卷附各傳聞證據合於刑事訴訟
    法第159條之5第1項之規定，因而均具證據能力。
二、訊據被告矢口否認有何普通傷害犯行，辯稱：黃聖傑平常對
    其比手劃腳作勢要打要殺狀，其氣極故於100年2月27日下午
    5時41分許，在嘉義縣民雄鄉興南村3鄰131號前之黃昏市場
    攤位，罵黃聖傑流氓嗎？很大尾嗎？黃聖傑即至其攤位手持
    鐵棍作勢要打人，其很害怕，因身體不好，便坐在椅子上任
    黃聖傑徒手毆打，其並未還手，亦未出手毆打黃聖傑，黃聖
    傑出具之驗傷單為假造云云。經查：
  (一)黃聖傑於100年2月27日下午5時41分許，在嘉義縣民雄鄉興
    南村3鄰131號前之黃昏市場攤位，遭被告毆傷，致受有左側
    臉挫傷、左側上臂挫傷及擦傷之傷害等事實，業據證人即告
    訴人黃聖傑於警詢、偵訊中指訴綦詳（見警卷第1-3頁，100
    年調偵字第157號偵卷第40頁）；復經證人陳姿綺於警詢、
    偵訊中證述明確（見100年調偵字第157號偵卷第18-20、38-
    40頁）；並有財團法人佛教慈濟綜合醫院大林分院醫療診斷
    證明書及財團法人佛教慈濟綜合醫院大林分院100年度6月22
    日函文暨黃聖傑病歷影本足憑（見警卷第12頁）。
  (二)證人陳姿綺於偵訊中結證稱：伊在黃聖傑與蔡德欽於100年2
    月27日下午5時41分許發生爭執時在場，當時蔡德欽在其攤
    位一直大罵，黃聖傑遂前去詢問為何罵人，接著兩人互罵，
    兩人也有拉扯，黃聖傑用手抓住蔡德欽胸前衣領，蔡德欽用
    手推黃聖傑胸口。伊俟顧客離開後，即前去將黃聖傑拉回來
    ，看到黃聖傑臉上有紅紅的挫傷，大約3隻手指寬，約2個10
    元硬幣大等語；核與上開黃聖傑診斷證明書記載：左臉側挫
    傷一情相符，足徵證人陳姿綺證述黃聖傑臉部受傷等語即屬
    有據。其次，證人陳姿綺證述被告大罵黃聖傑等語，亦與被
    告自陳確有罵黃聖傑等語一致；再以證人陳姿綺就兩人發生
    爭執之始末交代詳細，且其攤位與黃聖傑攤位相鄰，並在蔡
    德欽攤位斜對面；又案發當日，係其將黃聖傑拉開等情，均
    徵證人陳姿綺確實在場見聞兩人發生爭執過程無訛。復以證
    人陳姿綺證稱其與蔡德欽及黃聖傑均認識，又已相識10幾年
    等語（見100年調偵字第157號偵卷偵卷第39頁），是證人陳
    姿綺對被告自無仇怨，即無偏袒任何一方之理。又證人陳姿
    綺業經具結，其證詞受有刑事偽證罪之擔保，故證人陳姿綺
    上開證述即堪採信。從而，證人陳姿綺見到被告與黃聖傑互
    有拉扯，拉回黃聖傑後即見到黃聖傑臉部受有傷害，且具體
    指明傷害面積範圍；復與黃聖傑上開診斷證明書記載：左臉
    側挫傷、左上臂挫傷及擦傷相互勾稽，顯證黃聖傑所受傷害
    確由被告所致，即堪認定。故被告辯以未出手毆打黃聖傑云
    云，要無可信。
  (三)按被告得就被訴事實指出有利之證明方法；刑事訴訟法第16
    1條之1定有明文。考其立法理由乃本法採改良式當事人進行
    主義，刑事被告雖無為不利於己陳述之義務，亦不負舉證責
    任，但仍有提出證據及指出有利之證明方法以實施防禦之權
    利，以貫徹當事人對等原則。申言之，檢察官對被告犯罪之
    積極事實負舉證責任，並使法院形成被告有罪之確信，倘被
    告否認為犯罪主體，或就構成要件該當性事項有所抗辯，被
    告就無罪抗辯雖不負終局舉證責任，但其抗辯事由乃有利於
    己，且被告知悉該抗辯事由存在之事實，自較他人就證據取
    得或調查方向更為詳知，況該事實乃被告親身經歷，即非他
    人所得代替，是檢察官盡其舉證責任後，被告抗辯構成要件
    該當性事項者，即應由被告就上開事項負說明義務，並提出
    證明方法，以供法院或檢察官調查。迨被告盡其說明義務且
    其證明致法院有合理懷疑程度時，檢察官即應就被告所提抗
    辯事由不存在之事實再負舉證義務。從而，被告僅空言辯解
    ，而未能提出證明方法以供調查，又或辯解內容前後矛盾，
    供述悖於經驗法則，而無從使法院達成合裡懷疑程度者，被
    告之抗辯自不足作為有利被告之採憑。
  1.被告辯稱未與黃聖傑互毆云云，並聲請傳喚證人黃秋豊到庭
    作證。惟證人黃秋豊於審理中結證稱：案發當日，伊未注意
    被告蔡德欽與黃聖傑有無吵架之情，伊當時做生意賣西瓜，
    就被告蔡德欽沒有出手打黃聖傑一情沒有看到，不知兩人為
    何吵架等語（見本院卷第44-45頁），是證人黃秋豊證詞自
    不足作為有利被告之認定。
  2.被告另辯以黃聖傑驗傷單為假造云云。觀之黃聖傑上開診斷
    證明書及其病歷係案發翌日即100年2月28日製作，參以案發
    時間為下午5時41分許，已屬晚間，且黃聖傑所受傷害非重
    ，故其於翌日就診，亦無悖常理經驗法則。再者，上開病歷
    記載左側臉挫傷一情，亦與證人陳姿綺前揭證述相符，足徵
    上開病歷堪認屬實。故被告上開辯解，要屬無據。
  (四)綜上各情，被告辯解均無可採，本案事證明確，被告犯行，
    應堪認定。
三、核被告所為，係犯刑法第277條第1項之傷害罪。原審認被告
    罪證明確，依刑事訴訟法第449條第1項前段、第454條第2項
    ，刑法第277條第1項、第41條第1項前段，刑法施行法第1條
    之1第1項、第2項前段，逕以簡易判決處刑，本院經核原判
    決關於被告上開犯行認事用法，並無不合，量刑亦屬允當。
    從而，被告上訴意旨，仍執陳詞，否認犯罪，並指摘原判決
    不當，均無理由，應予駁回。
據上論斷，依刑事訴訟法第455條之1第1項、第3項及第368條，
判決如主文。
本案經檢察官陳靜慧到庭執行職務
中    華    民    國   100    年    11    月    18    日
               刑事第五庭 審判長法  官  蔡廷宜
                                法  官  啟夫
                                法  官  傅曉瑄
上列正本證明與原本無異。
本件不得上訴。
中    華    民    國   100    年    11    月    18    日
                                書記官  陳意婷